【裁判字號】    89,易緝,158
【裁判日期】    890728
【裁判案由】    違反麻醉藥品管理條例等
【裁判全文】
臺灣臺北地方法院刑事判決                        八十九年度易緝字第一五八號
    公  訴  人  臺灣臺北地方法院檢察署檢察官
    被      告  甲○○
右列被告因偽造文書案件，經檢察官提起公訴（八十六年度偵字第二二二五三號），
本院判決如左：
    主  文
甲○○共同變造駕駛執照，累犯，處有期徒刑參月，如易科罰金，以參佰元折算壹日
，扣案變造章世宗駕照上乙○○之照片壹枚沒收。又共同變造護照，累犯，處有期徒
刑參月，如易科罰金，以參佰元折算壹日，扣案變造張琨旺中華民國護照上甲○○之
照片壹枚沒收。應執行有期徒刑伍月，如易科罰金，以參佰元折算壹日。扣案變造章
世宗駕照上乙○○之照片壹枚及扣案變造張琨旺中華民國護照上甲○○之照片壹枚均
沒收。
    事  實
一、甲○○曾有違反麻醉藥品管理條例、竊盜、贓物等前科，素行不佳，其於民國八
    十三年間因違反麻醉藥品管理條例案件，經臺灣板橋地方法院於八十三年七月十
    九日判處有期徒刑三月確定，於八十三年十月二十六日易科罰金執行完畢，猶不
    知悔改：
    （一）甲○○於八十六年四月間某日，與乙○○（已於本院八十七年度易字第二
          六六二號另案判決確定）基於共同變造駕照犯意之聯絡，由乙○○在臺北
          市仁愛醫院病房內，交付其個人照片予甲○○，再由甲○○於不詳之時、
          地，將乙○○之照片換貼於章世宗於八十六年二月二十五日在不詳地點遺
          失之自用小客車駕駛執照上而予以變造之，並將上揭變造後之駕照交付曾
          家璽持有，足以生損害監理機關對於駕照管理之正確性及章世宗本人。
    （二）甲○○又於不詳之時、地，與不詳姓名綽號「阿國」之成年男子，基於共
          同犯意之聯絡，由甲○○交付其個人之照片予「阿國」，並給付新臺幣三
          萬元之代價，再由「阿國」將甲○○之照片換貼於張琨旺於不詳時、地遺
          失之護照上，足以生損害於入出境管理局對於入出境管理之正確性及張琨
          旺本人。
    （三）嗣於八十六年九月二十六日下午五時三十分左右，乙○○駕車搭載甲○○
          行經臺北市○○路○段二巷六０弄路口時，為警攔檢盤查，甲○○趁隙逃
          逸，乙○○則出示上揭變造之章世宗駕照供警查驗而行使之，旋遭警識破
          ，先扣得變造之章世宗駕照乙枚，復在該車上扣得變造張琨旺中華民國之
          護照乙枚。
二、案經臺北市政府警察局萬華分局移送臺灣臺北地方法院檢察署檢察官偵查起訴。
    理  由
一、訊據被告甲○○僅坦認有共同變造護照之事實，有扣案變造張琨旺中華民國護照
    上甲○○之照片壹枚在卷可稽，被告甲○○該部分之犯行堪以認定。惟被告甲○
    ○矢口否認有何共同行使變造駕照之犯行，辯稱：我不知道曾某（即乙○○）在
    何處變造，我有叫曾某去找阿國，但（他）有無去找阿國我不知道云云。然查：
    乙○○被警方查獲時所為之供述，及在臺灣臺北地方法院檢察署八十六年度偵字
    第二二二五三號案件偵查中之供述，均坦認伊在臺北市立仁愛醫院病房內交付照
    片予甲○○供其變造駕照之事實，而經本院函查結果，乙○○確曾於八十六年四
    月五日因消化性潰瘍穿孔疾病，而前往該醫院住院並進行手術，此有臺北市立仁
    愛醫院八十七年十二月三十日（八七）北市仁醫歷字第七三一七號函，附本院八
    十七年度易字第二六六二號刑事卷可參，足徵，乙○○之前開供述為可信；況且
    ，該被查獲之駕照確係章世宗所有，嗣因遺失致章世宗於八十六年二月二十五日
    前往板橋監理站申請補發一節，有據臺灣省公路局臺北監理所以八十七年四月十
    五日八七北監二字第二一八六六號函敘明（見偵卷第四九頁），足徵，被告甲○
    ○與乙○○有共同變造駕照犯意聯絡甚明，此亦為本院八十七年度易字第二六六
    二號刑事判決同所認定，有該判決書附卷可考，被告甲○○所辯，為卸責之詞，
    不足採信，其犯行堪以認定，應予依法論科。
二、被告甲○○與綽號「阿國」共同變造護照之行為，係犯刑法第二百十二條之罪，
    雖護照條例於八十九年五月十七日修正公布，依該條例第二十四條之規定，變造
    護照所處罰之刑度較刑法第二百十二條為重，然行為人行為後法律既有變更，依
    刑法第二條第一項但書之規定，應仍適用最有利行為人之刑法第二百十二條。其
    與「阿國」間有犯意之聯絡與行為之分擔，為共同正犯。公訴人認為被告甲○○
    係單獨犯該罪容有誤會，應予說明。再公訴人雖又認被告甲○○有行使該變造護
    照之行為，然為被告甲○○所否認，而依臺北市警察局萬華分局之移送意旨觀之
    ，該護照係於乙○○駕駛之車輛上查獲，斯時被告甲○○已趁隙逃逸，尚無積極
    之證據足認被告甲○○有行使該變造護照之行為，故公訴人該部分起訴之事實，
    容有未洽，應予指正。而被告甲○○與乙○○共同變造駕照之行為，亦係犯刑法
    第二百十二條之罪，彼等有犯意之聯絡及行為之分擔，為共同正犯。公訴人雖於
    起訴書指陳被告甲○○與乙○○係行使變造駕照之共同正犯，惟查，乙○○於上
    揭查獲時地出示上揭變造之駕照予警員查驗時，甲○○業已乘隙逃逸一節，亦據
    查獲該案警員，即證人林志信、黃國穎在本院八十七年度易字第二六六二號案件
    內證述甚明，從而，依當時狀況判斷，亦難認為被告甲○○對於乙○○於查獲時
    地出示變造駕照之行為有何犯意之聯絡及行為之分擔可言，據上，尚難僅以甲○
    ○與被告二人有共同變造駕照之行為，即推論渠二人亦有共同行使變造駕照之犯
    意聯絡，公訴人該部分起訴事實，亦非正確，應予以指正。而被告甲○○之上開
    犯行，一係與綽號「阿國」者共同變造護照供己所用，另者係與他人共同變造護
    照供他人所用，二者犯意各別，行為態樣也不同，應予分論併罰。又被告甲○○
    於八十三年間因違反麻醉藥品管理條例案件，經臺灣板橋地方法院判處有期徒刑
    三月確定，於八十三年十月二十六日易科罰金執行完畢，有臺灣高等法院被告全
    國前案紀錄表及臺灣高等法院檢察署刑案紀錄簡覆表在卷可按，其於五年內再犯
    此有期徒刑以上之罪，應依累犯加重其刑。爰審酌被告有多項前科，已如前述，
    素行不佳；犯罪後坦認部分犯罪，然部分犯罪仍矢口否認，犯罪後態度尚可；及
    其犯罪之動機、目的、手段，及所生危害等一切情狀，量處如主文所示之刑，並
    定應執行之刑及易科罰金之標準。扣案變造之章世宗駕照上乙○○之照片一枚，
    及另扣案變造張琨旺中華民國護照上甲○○之照片乙枚，為被告甲○○所有，應
    依刑法第三十八條第一項第二款沒收之。
據上論斷，應依刑事訴訟法第二百九十九條第一項前段、刑法第二條第一項但書、刑
法第二十八條、第二百十二條、第四十七條、第四十一條、第五十一條第五款、第三
十八條第一項第二款，罰金罰鍰提高標準條例第一條前段、第二條，判決如主文。
本案經檢察官劉雪惠到庭執行職務
中    華    民    國      八十九      年      七      月    二十八    日
                                      臺灣臺北地方法院刑事第七庭
                                          法  官  趙  子  榮
右正本證明與原本無異。
如不服本判決，應於判決送達後十日內，向本院提出上訴狀。
                                          書記官  官  碧  玲
中    華    民    國  八十九      年      八      月       一     日
附錄法條
刑法第二百十二條
偽造、變造護照、旅券、免許證、特許證及關於品行、能力、服務或其他相類之證書
、介紹書，足以生損害於公眾或他人者，處一年以下有期徒刑，拘役或三百元以下罰
金。


司法院資訊處製作；財團法人民間司法改革基金會備份。
